臺灣臺北地方法院刑事判決　　　　　　　94年度易字第1628號
公　訴　人　臺灣臺北地方法院檢察署檢察官
被　　　告　甲○○
　　　　　　　　　　　樓
上列被告因違反商標法案件，經檢察官聲請以簡易判決處刑（94
年度偵字第10368號），本院認為不宜，改依通常訴訟程序審理
，判決如下：
    主  文
甲○○無罪。
    理  由
一、公訴意旨略以：被告甲○○明知「MAGIC CLICK」之商標圖
    樣，業為「震豪實業有限公司」（下稱震豪公司）向經濟部
    智慧財產局申請核准註冊，取得商標專用權，指定使用於熱
    敷墊、墊敷袋、瞬間冷卻敷袋、冰袋、化學敷袋等專用商品
    ，現仍在專用期間內，且明知沈昱廷（另行簽移臺灣臺南地
    方法院檢察署偵辦）所販賣之冷熱敷袋，為意圖欺騙他人，
    於同一商品，使用相同於前開商標圖樣之商品，竟基於販售
    營利之概括犯意，自民國九十三年十二月五日起，以每個冷
    熱敷袋新臺幣（下同）三十元至一百五十元價格向沈昱廷購
    入後，連續陳列在臺北市○○區○○街八號前之攤位加價求
    售，以小型冷熱敷袋每個一百五十元、中型冷熱敷袋每個三
    百九十元、特大型冷熱敷袋每個九百八十元之價格販賣予不
　  特定消費者，賺取差價謀利。嗣於九十四年一月二十九日晚
    間八時二十分許，經警在上址當場查獲，並扣得仿冒「MAGI
    C  CLICK」商標圖樣之冷熱敷袋一百五十八個（含小型包九
    十八個、中型包五十六個、特大包四個）。因認被告涉有違
    反商標法第八十二條之明知仿冒商標商品而販賣之罪嫌。
二、按商標法第八十二條販賣仿冒商標商品罪並未將過失犯列為
    處罰對象，依刑法第十二條第二項反面解釋，自不得對於非
    出於故意而違反首揭商標法規定之行為繩以刑責。又本條販
    賣仿冒商標商品罪，係以行為人「明知」為侵害他人商標專
    用權商品而仍販賣為其構成要件，是行為人除須在客觀上有
    販賣仿冒商品之行為以外，就其所販賣者係屬仿冒商品，在
    主觀上更須有所明知之直接故意，即指行為人對於構成犯罪
    之事實（販賣仿冒他人商標商品之事實），明知並有意使其
    發生者而言（刑法第十三條第一項參照）。而此主觀犯罪構
    成要件事實，一如客觀犯罪構成要件事實，亦應依積極證據
    認定之，苟積極證據不足為被告事實之認定時，即應為有利
    被告之認定，更不必有何有利之證據。再按，認定犯罪事實
    ，所憑之證據，雖不以直接證據為限，間接證據亦包括在內
    ，然無論直接或間接證據，其為訴訟上之證明，須於通常一
    般之人均不致於有所懷疑，而得確信其為真實之程度者，始
    得據之為有罪之認定，倘其證明尚未達到此一程度，而有合
    理性懷疑之存在時，即無從為有罪之認定，最高法院三十年
    上字第八一六號判例、四十年台上字第八六號判例、三十年
    上字第一八三一號判例及七十六年台上字第四九八六號判例
    分別著有明文可資參照。
三、公訴人認被告涉有上開罪嫌，無非係以告訴代理人乙○○、
    周嬿容律師之指訴、及匯款資料影本、搜索扣押筆錄、現場
    照片、商標註冊證及扣案仿冒「MAGI C CLICK」商標圖樣之
    冷熱敷袋一百五十八個（含小型包九十八個、中型包五十六
    個、特大包四個）為其主要論據，訊據被告固坦承有於上揭
    時地販賣前開仿冒品之事實不諱，惟堅詞否認有何違反商標
    法之犯行，辯稱：伊並不知道販賣的冷熱敷袋是仿冒品，伊
    之商品來源是向沈昱廷購買，沈昱廷是在台南賣冷熱敷袋，
    是伊通化街朋友阿達提供沈昱廷電話，說他在賣這項商品，
    所以伊主動與之聯絡，沈昱廷是什麼公司行號、及冷熱敷袋
    的來源伊不清楚，伊根本沒有聽過冷熱敷袋有牌子，伊以為
    仿冒品是像名牌衣服、皮包，熱敷袋是生活雜貨，伊不會注
    意是否仿冒別人商標等語（參見本院九十四年十一月九日準
    備程序筆錄第二頁、及同年十二月十五日審判筆錄第二、四
    頁）。
四、經查：
  (一)「MAGIC  CLICK」之商標圖樣，確係震豪公司向經濟部智慧
    財產局申請核准註冊，取得商標專用權，指定使用於熱敷墊
    、墊敷袋、瞬間冷卻敷袋、冰袋、化學敷袋等專用商品，且
    專用期限自八十九年十二月十六日起至九十九年十二月十五
    日止，現仍在專用期間內乙節，業據告訴人提出之臺北縣政
    府營利事業登記證、中華民國商標註冊證各一紙附卷可稽（
    參見偵卷第四五至四六頁）；而被告於上揭時地販售之冷熱
    敷袋均為品質精緻之仿冒品，兩者之差異在真品於產品右下
    方有「Ｒ」字標記，且晶片是正方形修圓角，仿品是圓形等
    情，業經告訴代理人乙○○於警詢及偵查中指述甚詳（參見
    偵卷第二三至二四、六十頁），且有扣案之仿冒商標圖樣之
    冷熱敷袋一百五十八個（含小型包九十八個、中型包五十六
    個、特大包四個）可資佐證，堪認被告於客觀上有販賣仿冒
    商品之行為，職是，被告就其所販賣者係屬仿冒商品，在主
    觀上是否明知而有直接故意，厥為本案之爭點。
  (二)查扣案之冷熱敷袋係被告向沈昱廷進貨，且於進貨時沈昱廷
    並未告知其所販售之前揭商品為仿冒品乙情，業據被告供述
    在卷，核與證人沈昱廷於警詢中證述之情節亦屬相符（參見
    偵卷第四至七頁），並有中國信託商業銀行對帳單一紙附卷
    可憑（參見偵卷第十三頁），是被告主觀上是否得以知悉其
    向沈昱廷所購得之冷熱敷袋為仿冒品，已非無疑。公訴人雖
    以被告之進價成本、及販售價格均較真品為低，據以推論其
    主觀上明知所販售之商品為仿冒品云云，然參諸被告向沈昱
    廷進貨之價格分別為小型熱敷袋每個三十元、中型熱敷袋每
    個六十元、大型熱敷袋每個一百三十元、特大型熱敷袋每個
    一百五十元，雖核以告訴人公司販售予大盤商之價格為小型
    熱敷袋每個四十元、中型熱敷袋每個一百元、大型熱敷袋每
    個二百元、特大型熱敷袋每個三百元有價格偏低之情形，且
    其售價為小型熱敷袋一百五十元、中型熱敷袋三百九十元、
    大型熱敷袋六百九十元、特大型熱敷袋九百八十元，亦低於
    告訴人公司之冷熱敷袋零售價之定價為小型熱敷袋二百五十
    元、中型熱敷袋一千元、大型熱敷袋一千五百元，特大型熱
    敷袋二千元之價格，業據被告供述甚詳（參見偵卷第六一頁
    ），並有告訴代理人所提供之販售行情表一紙附卷可稽（參
    見偵卷第十頁），然觀諸告訴人公司之小盤商進價成本為小
    型熱敷袋每個七十元、中型熱敷袋每個三百元、大型熱敷袋
    每個四百元、特大型熱敷袋每個五百元，是小盤商縱有前揭
    零售定價，惟衡諸一般社會大眾購買物品時普遍均會殺價之
    消費習慣，若顧客之出價高於小盤商進價成本，最終成交價
    格尚非絕對與前揭零售定價之價格相當，是被告所販售之冷
    熱敷袋商品進貨價格與告訴人正品之批發價，縱有十至一百
    五十元不等之差距，然其經銷價亦有可能與真品售價相同或
    相當，且參諸被告於本院審理中供稱：通化街上攤販販賣冷
    熱敷袋者伊有認識，有一攤位是乙○○之下線，他也沒有告
    訴我他們公司冷熱敷袋有商標，攤販叫做阿成，但已經撤掉
    ，他販賣商品小的一百五十元，中的好像三百多或是四百元
    ，價錢小的我比較高，大的他賣兩塊兩千，伊賣一塊九百八
    ，兩個攤位價錢差不多；阿成的進價伊不知道，也沒有和他
    討論過等語（參見本院前揭準備程序筆錄第三頁），益徵告
    訴人公司之小盤商實際於市面上販售之冷熱敷袋價格若干，
    尚會因自身之進價及販售成本、所圖利潤高低等考量而有不
    同，是縱被告進貨之價格偏低，然其售價亦難認係以顯低於
    市價之仿品價格販售，自無法據此逕認被告其販售前揭冷熱
    敷袋之商品時，主觀上已明知前揭商品均為仿冒品甚明。
  (三)次查，扣案之冷熱敷袋係屬品質精緻之仿冒品，於外觀上與
    告訴人公司之真品僅於真品右下方有「Ｒ」字標記，且晶片
    是正方形修圓角，仿品是圓形等情，已如前述，是一般人能
    否單以前揭冷熱敷袋之外觀，即得以分辨二者之差異，亦屬
    可疑。又公訴人雖以被告未向沈昱廷詢問商品來源，認被告
    進貨方式異於常情云云，惟被告則辯稱：伊不可能詢問沈昱
    廷進貨來源，怕他誤以為伊要直接跟他上游訂貨等語（參見
    本院前揭審判筆錄第六頁），衡情一般小盤商或夜市攤販應
    無可能直接向其中盤商或進貨廠商直接詢問貨源及上游公司
    資料，況小盤商若有管道可向大盤商取得商品，其又豈需透
    過中盤商訂貨，而遭層層剝削，是被告不知沈昱廷之商品上
    源為何之所辯，應核與常情無違，尚難據此認定其主觀上明
    知冷熱敷袋係仿冒品。
四、綜上各節，就被告主觀上「明知」其所販賣之冷熱敷袋係仿
    冒告訴人商標之商品乙節，公訴人所舉之證據，尚未證明達
    到通常一般人均不致有合理懷疑，而得確信其為真實之程度
    。此外，復查無其他積極證據足以認定被告確有明知係仿冒
    商標之商品，仍為販賣之犯行，是被告辯稱伊不知向沈昱廷
    所購買之冷熱敷袋係仿冒商標之商品等語，非無可採，從而
    被告主觀上既不知所販賣者係仿冒商標之商品，揆諸前揭說
    明，即與商標法第八十二條規定處罰之構成要件有間，尚難
    以該罪論處，依法應諭知無罪之判決。
據上論斷，應依刑事訴訟法第四百五十二條、第三百零一條第一
項，判決如主文。
本案經檢察官張智堯到庭執行職務
中　　華　　民　　國　　94　　年　　12　　月　　30　　日
                 刑事第十三庭 審判長法  官 朱瑞娟
                                    法  官 陳慧萍
                                    法  官 吳佳薇
上正本證明與原本無異。
如不服本判決，應於判決送達後十日內，向本院提出上訴狀。
中　　華　　民　　國　　95　　年　　1 　　月　　2 　　日
                                    書記官 潘文賢
